臺灣板橋地方法院刑事判決　　　　　　 100年度簡上字第64號
上　訴　人　臺灣板橋地方法院檢察署檢察官
被　　　告　黃俊傑
上列上訴人因被告詐欺案件，不服本院99年度簡字第7855號中華
民國99年12月7 日第1 審刑事簡易判決（聲請簡易處刑案號：臺
灣板橋地方法院檢察署99年度偵字第20878 號），提起上訴，管
轄第2 審之本院合議庭判決如下：
    主  文
上訴駁回。
    事實及理由
一、本案經本院審理結果，認原審以被告黃俊傑係犯刑法第30條
    第1 項、第339 條第1 項之幫助詐欺取財罪，遂引用刑事訴
    訟法第449 條第1 項前段、第3 項、第454 條第2 項、刑法
    第30條第1 項前段、第2 項、第339 條第1 項、第55條、第
    41條第1 項前段、刑法施行法第1 條之1 第1 項、第2 項，
    逕以簡易判決處刑，量處被告拘役40日，如易科罰金，以新
    臺幣（下同）1,000 元折算1 日，併為緩刑2 年之宣告，其
    認事用法及量刑均無不當，應予維持，並證據部分，加列被
    告於本院提出之協議書（見本院100 年3 月22日審理筆錄）
    外，其餘均引用如附件原審判決書及聲請簡易判決處刑書所
    記載之事實、證據及理由。
二、上訴人（即臺灣板橋地方法院檢察署檢察官）上訴意旨（上
    訴書案號：99年度請上字第509 號）：原審諭知被告黃俊傑
    因詐欺，而論處拘役40日，如易科罰金，以新臺幣1 仟元折
    算1 日。緩刑2 年。固屬卓見。茲據被害人郭濟綱具狀請求
    上訴，略以︰原審量處緩刑，無非係以被告經此偵審教訓，
    信已足收警惕之效，然被告於調解時稱已深知悔悟，願賠償
    被害人，然迄今均未給付賠償金，顯見被告僅係假裝悔悟，
    應從重量處等語。經核告訴人所提之上訴理由，並非顯無理
    由，原審量刑未考量被告毫無和解誠意，卻僅因其坦承犯行
    即輕判拘役40日，如易科罰金，以新臺幣1 仟元折算1 日。
    緩刑2 年，尚難令人甘服等語為由，提起上訴。
三、訊據被告對於原審判決認定之事實，於本院程序時提出略以
    ：帳戶確實是我本人開戶的，不管我有沒有真的詐騙告訴人
    的款項，我還是要負責任，對於犯罪事實，我沒有意見等云
    云，核與被害人等於警詢時之指述相符，復有被告於聯邦商
    業銀行永春分行之開戶基本資料及帳戶明細表在卷可參，足
    認被告之自白與事實相符，應屬信實。
四、按在金融機構開立帳戶、請領存摺及提款卡使用，係針對個
    人身分之社會信用而予以資金流通，具有強烈之屬人性格，
    而金融帳戶作為個人理財之工具，申請開設並無任何特殊之
    限制，一般民眾均得以存入最低開戶金額之方式申請使用，
    且同一人得在不同之金融機構申請數個存款帳戶使用，乃眾
    所週知之事實；依一般人之社會經驗，若遇陌生人捨以自己
    名義申請帳戶，反向不特定人蒐集金融帳戶使用，衡情應對
    該帳戶是否供合法使用一節有所懷疑，且近年詐騙集團犯案
    猖獗，利用帳戶掩飾、隱匿詐財贓款之事，迭有所聞，被告
    為成年人，且有相當之工作經驗，就此當無不知之理，足認
    被告就該帳戶可能供他人為不法犯罪所用一節，應已有認識
    ，而被告竟仍將前開帳戶之存摺、提款卡及密碼交付身分不
    詳之他人使用，其主觀上顯然具有縱取得該帳戶之人以之為
    詐欺取財工具，亦不違背其本意之幫助犯意甚明。綜上所述
    ，本案事證明確，被告犯行，足以認定。
五、按有關刑之量定，乃實體法上賦予法院得為自由裁量之事項
    ，倘原審法院量刑未逾越法律所規定之範圍，又無濫用權限
    之情形，即不得任意指摘為違法。原審審酌被告將金融帳戶
    交予他人供犯罪使用，紊亂社會正常交易秩序，並使不法之
    徒藉此輕易於詐騙後取得財物，致檢警難以追緝，助長詐騙
    犯罪風氣，並提高社會大眾遭受詐騙損失之風險，兼衡詐騙
    上開2 名被害人之金額合計達新臺幣73,013元及被告犯後否
    認之態度等一切情狀，量處如主文所示之刑，並諭知易科罰
    金之折算標準。並以被告前未曾因故意犯罪受有期徒刑以上
    刑之宣告，有臺灣高等法院被告前案紀錄表1 份在卷可徵，
    被告因一時貪念而為本件犯行，犯罪後已深知悔悟，且與被
    害人2 人達成和解，經此偵審教訓，信已足收警惕之效，應
    無再犯之虞，本院認其宣告之刑，以暫不執行為適當，爰依
    法諭知緩刑2 年，以啟自新等。其認事用法既無違誤，量刑
    亦無違反法定刑度，核無裁量違法或不當情形。復查悉被告
    提供帳戶之行為固應依法懲處，然其究屬幫助犯，非直接詐
    害被害人之行為人，未曾接觸被害人，對於正犯之行為亦僅
    有概略之預見，或係心存僥倖、或係貪圖小利而犯本罪，非
    即謂其必有甚重之惡性，而有施以相當嚴厲制裁之必要性。
    是本案事證已臻明確，被告犯行足以認定。原審以如上所述
    ，予以論罪科刑，並對被告為緩刑之宣告，其認事用法，並
    無違誤，量刑部分，亦屬妥適。從而，檢察官依被害人請求
    提起上訴指摘原審量刑過輕，為無理由，應予駁回。
六、另檢察官提起上訴係因告訴人之一郭濟綱於99年12月23日以
    其尚未得被告之清償為由，依法聲請檢察官提起上訴略以︰
    原審量處緩刑，無非係以被告經此偵審教訓，信已足收警惕
    之效，然被告於調解時稱已深知悔悟，願賠償被害人，然迄
    今均未給付賠償金，顯見被告僅係假裝悔悟，應從重量處等
    語。經核告訴人所提之上訴理由，並非顯無理由，原審量刑
    未考量被告毫無和解誠意，卻僅因其坦承犯行即輕判拘役40
    日，如易科罰金，以新臺幣1 仟元折算1 日。緩刑2 年，尚
    難令人甘服等語為由，提起上訴。而檢察官循據告訴人之聲
    請提起上訴，固為檢察官職權，然其實質發動仍在於告訴人
    ，易言之，檢察官需於程序進行中盡其審核職權之所能斟酌
    是否有理由或有以刑逼民之舉動而屬顯無理由為是否上訴之
    裁量，本件告訴人即被害人郭濟鋼於99年12月28日復以被告
    已經給付4 萬5 千元在卷（本院按：被告確有於99年12月22
    日匯入和解款項數額，匯款單附於本院卷；本院另按另一被
    害人林宜蓉部分，亦據被告清償完竣，均附帶說明），而聲
    請檢察官捨棄上訴，則此時檢察官仍應審酌是否仍為提起上
    訴之義務性職責，為刑事訴訟法第2 條規定應就被告有利不
    利併行注意之義務性責任，故為免卻司法訴訟資源之無端減
    損以及當事人間之勞費，進而於整體司法公信建立，檢察官
    仍執以提起本件上訴，自非無商榷餘地，附帶說明。
據上論斷，應依刑事訴訟法第455 條之1 第1 項、第3 項、第36
8 條、第373 條，判決如主文。
本案由檢察官曾開源聲請本院以簡易判決處刑，經檢察官黃致中
到庭執行職務。
中    華    民    國   100    年    4     月    12    日
                  刑事第2 庭審判長法  官  王屏夏
                                  法  官  曹惠玲
                                  法  官  黎錦福
上列正本證明與原本無異。
不得上訴。
                                  書記官  蔡麗春
中    華    民    國   100    年    4     月    12    日
附錄本案論罪科刑法條全文：
中華民國刑法第339條
（普通詐欺罪）
意圖為自己或第三人不法之所有，以詐術使人將本人或第三人之
物交付者，處5 年以下有期徒刑、拘役或科或併科1 千元以下罰
金。
以前項方法得財產上不法之利益或使第三人得之者，亦同。
前二項之未遂犯罰之。
=========================
附件：